臺灣臺北地方法院民事判決　　　　　　100年度勞訴字第136號
原　　　告　潘正裕
　　　　　　沈儒林
　　　　　　劉正宏
共　　　同
訴訟代理人　吳秉祐律師
被　　　告　信大環境科技股份有限公司
法定代理人　陳木蓮
訴訟代理人　石曉中
上列當事人間請求給付資遣費等事件，本院於民國100年9月6日
言詞辯論終結，判決如下：
    主  文
被告應分別給付原告潘正裕新臺幣玖萬玖仟捌佰肆拾壹元、原告
沈儒林新臺幣貳拾肆萬仟肆佰柒拾肆元、原告劉正宏新臺幣捌
萬零肆佰捌拾捌元，及各如附表所示之利息起算日起，均至清償
日止，週年利率百分之五計算之利息。
原告其餘之訴駁回。
訴訟費用（除撤回部分外）由被告負擔百分之九十一，餘由原告
負擔。
    事實及理由
一、被告經合法通知，未於言詞辯論期日到場，核無民事訴訟法
    第386條所列各款情形，爰依原告之聲請，由其一造辯論而
    為判決。
二、原告主張：原告沈儒林、潘正裕分別自民國93年12月20日、
    96年12月17日起受僱於被告，每月薪資各為新臺幣（下同）
    55,000元、31,000元。原告劉正宏則先於99年3月17日受僱
    於被告，至同年7月底離職，復於同年8月24日再受僱於被告
    ，每月薪資為65,000元。詎被告突然於99年12月23日為「本
    公司決議解散。所有公司所屬員工上班至民國九十九年十二
    月二十四日星期五，為最後上班日。後續相關勞資爭議等相
    關問題，將函予相關行政單位及各位員工」之解散公告。被
    告既已公告解散，該解散公告即係為終止兩造間勞動契約之
    意思表示，被告自應依法給付原告99年12月份薪資、預告期
    間工資及資遣費。是被告應給付沈儒林99年12月份薪資、預
    告期間工資各55,000元、資遣費150,700元；給付潘正裕99
    年12月份薪資、預告期間工資各31,000元、資遣費46,810
    元；給付劉正宏99年12月份薪資65,000元、預告期間工資21
    ,667元、資遣費11,050元。為此，爰依勞動契約、勞動基準
    法（下稱勞基法）第16條、勞工退休金條例第12條第1項之
    規定，提起本件訴訟。並聲明：(一)被告應給付劉正宏97,717
    元，及其中86,667元自99年12月25日起，及其中11,050元部
    分自100年1月24日起，均至清償日止，按週年利率5％計算
    之利息。(二)被告應給付潘正裕108,810元，及其中62,000元
    自99年12月25日起，及其中46,810元自100年1月24日起，均
    至清償日止，按週年利率5％計算之利息。(三)被告應給付沈
    儒林260,700元，及其中110,000元自99年12月25日起，及其
    中150,700元自100年1月24日起，均至清償日止，按週年利
    率5％計算之利息。
三、被告經合法通知，雖未於最後言詞辯論期日到場，惟據其先
    前到庭所為之陳述：原告所提出之解散公告，是被告之監察
    人自己發的，並沒有經過被告授權，被告並無張貼該公告，
    亦無資遣原告，被告目前業已停業等語。並聲明：原告之訴
    駁回。
四、查原告主張沈儒林、潘正裕分別自93年12月20日、96年12月
    17日起受僱於被告，劉正宏於99年3月17日起至7月底受僱於
    被告，復於同年8月24日再受僱於被告，被告目前業已歇業
    等情，為被告所不爭執，並有勞工保險被保險人投保資料表
    及臺北市政府100年8月24日府勞動字第10002467900號函附
    卷為憑（見卷第8-10頁、第70頁），應堪信為真實。
五、按非有歇業或轉讓，雇主不得預告勞工終止勞動契約，勞基
    法第11條第1款定有明文。本件原告起訴前，被告業經臺北
    市政府認定自100年2月16日起歇業屬實，有100年3月21日府
    勞動字第10000782600號函在卷足稽（見卷第72頁），被告
    既因解散而歇業，足見被告已於99年12月24日終止兩造間之
    勞動契約。茲就原告主張之金額分述如下：
  (一)有關原告99年12月份薪資部分：
  1.查被告於99年12月23日張貼解散公告，其上記載：「本公司
    決議解散。所有公司所屬員工上班至民國九十九年十二月二
    十四日星期五，為最後上班日。後續相關勞資爭議等相關問
    題，將函予相關行政單位及各位員工」等語，有該解散公告
    附卷足佐（見卷第11頁），被告雖辯稱該解散公告係公司之
    監察人未經其授權所為，其並未資遣原告云云，惟被告對該
    解散公告上之公司大小章之真正不爭執（見卷第30頁），且
    觀諸被告全體員工之勞工保險至遲於99年12月31日均全部退
    保，有勞工保險局投保單位被保險人名冊在卷可憑（見卷第
    85-87頁）、及臺北市政府勞工局勞動檢查處於100年1月25
    日派員前往被告登記地址實施勞動檢查，發現被告公司大門
    深鎖，無人回應，未有營業事實，有卷附臺北市政府勞工局
    勞動檢查處100年1月28日北市勞檢一字第10030306800號函
    可稽（見卷第132頁反面-133頁），上開解散公告既有被告
    公司之大小章，堪認被告確實於99年12月23日公告最後上班
    日為99年12月24日。
  2.依前所述，被告既公告於99年12月24日為最後上班日，則自
    應給付原告至該日之99年12月份薪資。原告雖主張於99年12
    月24日後仍有繼續至工地處理事務，惟其等亦自陳被告並未
    叫其等去工作，而係其等基於職責，及業主有叫其等去，其
    等才去等語（見卷第29頁反面），足知99年12月24日之後係
    原告自行繼續至工地處理事務，即難認被告有給付99年12月
    24日之後薪資之義務。又潘正裕、沈儒林及劉正宏每月薪資
    依序為31,000元（本薪26,200元、工程獎金3,000元、伙食
    費1,800元）、55,000元（本薪41,200元、主管加給12,000
    元、伙食費1,800元）及65,000元（本薪45,200元、品管津
    貼3,000元、工程獎金3,000元、伙食費1,800元），有原告
    提出之薪資表及薪資存摺影本為據，被告雖否認薪資表之真
    正，惟經本院核對薪資表及薪資存摺影本（見卷第10頁反面
    、第12-14頁、第45-55頁），二者相符，堪信原告所提出之
    薪資表為真正，被告之抗辯，自不足採。則原告得請求被告
    給付99年12月份薪資各為：
  (1)潘正裕24,000元（計算式：31,000元÷31×24＝24,000元）
    。
  (2)沈儒林42,581元（計算式：55,000元÷31×24＝42,581元，
    元以下4捨5入，下同）。
  (3)劉正宏50,323元（計算式：65,000元÷31×24＝50,323元）
    。
  3.據上，潘正裕、沈儒林及劉正宏依序請求被告給付99年12月
    份薪資24,000元、42,581元及50,323元，自屬足採，逾此請
    求，即不足採。
  (二)有關資遣費部分：
  1.按勞工適用本條例之退休金制度者，適用本條例後之工作年
    資，於勞動契約依勞基法第11條、第13條但書、第14條及第
    20條或職業災害勞工保護法第23條、第24條規定終止時，其
    資遣費由雇主按其工作年資，每滿1年發給1/2個月之平均工
    資，未滿1年者，以比例計給；最高以發給6個月平均工資為
    限，不適用勞基法第17條之規定，勞基法第17條、勞工退休
    金條例第12條第1項分別定有明文。本件因被告解散而歇業
    ，則原告依上開規定請求被告給付資遣費，應屬有據。
  2.查原告均適用勞工退休新制，則原告得請求被告給付之資遣
    費各為：
  (1)潘正裕之工作年資為96年12月17日至99年12月24日，計3年8
    天。又潘正裕離職前6個月之工資為：99年6月份6,200元【
    計算式：31,000元÷30×6（即6月25至30日）＝6,200元】
    、99年7月至11月各為31,000元、99年12月份24,000元，有
    薪資表可參（見卷第12頁），是潘正裕之月平均工資為30,3
    61元【計算式：（6,200元＋31,000元×5＋24,000元）÷18
    3×30＝30,361元】，則潘正裕之資遣費應為45,874元【計
    算式：30,361元×（3＋8/365）×1/2＝45,874元】，潘正
    裕請求被告給付資遣費45,874元，即屬有據，逾此請求，要
    屬無據。
  (2)沈儒林之工作年資為93年12月20日至99年12月24日，而沈儒
    林自陳於勞工退休金條例施行前之工作年資，被告依同條例
    第11條第3項之規定已結清（見卷第4頁），故計算沈儒林資
    遣費之工作年資應自94年7月1日至99年12月24日，計5年177
    天。又沈儒林離職前6個月之工資為：99年6月份11,000元【
    計算式：55,000元÷30×6＝11,000元】、99年7月至11月各
    為55,000元、99年12月份42,581元，有薪資表可參（見卷第
    13-14頁），是沈儒林之月平均工資為53,866元【計算式：
    （11,000元＋55,000元×5＋42,581元）÷183×30＝53,866
    元】，則沈儒林之資遣費應為147,726元【計算式：53,866
    元×（5＋177/365）×1/2＝147,726元】，潘正裕請求被告
    給付資遣費147,726元，應屬有據，逾此請求，即屬無據。
  (3)劉正宏雖曾於99年3月17日起受僱於被告，惟其於同年7月底
    離職，直至99年8月24日起始再受僱於被告，故其在被告繼
    續工作之年資為123天（99年8月24日至12月24日），而劉正
    宏離職前4個月之工資為：99年8月份14,194元（本薪11,665
    元、品管津貼774元、工程獎金1,290元、伙食費465元，共
    14,194元）、99年9月至11月各65,000元，有薪資表可參（
    見卷第10頁反面），99年12月份50,323元，是劉正宏之平均
    工資為63,297元【計算式：（14,194元＋65,000元×3＋50,
    323元）÷123×30＝63,297元】，則劉正宏之資遣費應為10
    ,665元【計算式：63,297元×123/365×1/2＝10,665元】，
    劉正宏請求被告給付資遣費10,665元，應屬有據，逾此請求
    ，自屬無據。
  (三)有關預告期間工資：
    按雇主依第11條或第13條但書規定終止勞動契約者，其預告
    期間依下列各款之規定：繼續工作3個月以上1年未滿者，
    於10日前預告之。繼續工作1年以上3年未滿者，於20日前
    預告之。繼續工作3年以上者，於30日前預告之。雇主未
    依第1項規定期間預告而終止契約者，應給付預告期間之工
    資，勞基法第16條第1項第3款、第3項定有明文。查本件被
    告業已歇業，依上開之規定，自應給付原告預告期間工資。
    又潘正裕、沈儒林及劉正宏繼續工作年資分別為3年8天、5
    年177天及4個月，已如上述，則被告依序應給付其等預告期
    間30日、30日、10日，而被告於99年12月23日為解散公告，
    表示員工最後上班日為同年月24日，僅給予1日預告期間，
    即應給付原告不足預告期間之工資。是潘正裕得請求被告給
    付預告期間工資29,967元【計算式：31,000元÷30×29＝29
    ,967元】、沈儒林得請求被告給付預告期間工資53,167元【
    計算式：55,000元÷30×29＝53,167元】、劉正宏得請求被
    告給付預告期間工資19,500元【計算式65,000元÷30×9＝
    19,500元】，逾此請求，均屬無據。
六、另按給付有確定期限者，債務人自期限屆滿時起，負遲延責
    任；給付無確定期限者，債務人於債權人得請求給付時，經
    其催告而未為給付，自受催告時起，負遲延責任。其經債權
    人起訴而送達訴狀，或依督促程序送達支付命令，或為其他
    相類之行為者，與催告有同一之效力。遲延之債務，以支付
    金錢為標的者，債權人得請求依法定利率計算之遲延利息。
    但約定利率較高者，仍從其約定利率。應付利息之債務，其
    利率未經約定，亦無法律可據者，週年利率為5％，民法第
    229條第1項、第2項、第223條第1項、第203條分別定有明文
    。末按依前項規定計算之資遣費，應於終止勞動契約後30日
    內發給，勞工退休金條例第12條第2項定有明文。查原告每
    月可得之薪資報酬係在次月5日發放，有原告所提出之薪資
    存摺影本可憑（見卷第45-55頁），原告99年12月份薪資，
    被告至遲應於100年1月5日發放，卻未如期發放，被告應自
    100年1月6日起負遲延責任。又預告期間工資之給付期限，
    勞基法並無相關規定，是依上揭規定，被告應以起訴狀繕本
    送達之翌日即100年6月16日起負遲延責任。另有關被告應給
    付之資遣費，原至遲應於100年1月23日給付，惟該日為星期
    日，依民法第122條之規定，於一定期日或期間內，應為意
    思表示或給付者，其期日或其期間之末日，為星期日、紀念
    日或其他休息日時，以其休息日之次日代之，是被告至遲應
    於100年1月24日給付原告資遣費，被告未依期給付，自應於
    100年1月25日起負遲延責任。
七、綜上所述，原告依勞動契約、勞基法第16條、勞工退休金條
    例第12條第1項之規定，請求被告給付99年12月份薪資、預
    告期間工資及資遣費，洵屬有據。從而，潘正裕、沈儒林及
    劉正宏依序請求被告給付99,841元（24,000元＋45,874元＋
    29,967元＝99,841元）、243,474元（42,581元＋147,726元
    ＋53,167元＝243,474元）及80,488元（50,323元＋10,665
    元＋19,500元＝80,488元），及各如附表所示之利息起算日
    起，均至清償日止，按年息5％計算之利息，為有理由，應
    予准許，逾此範圍之請求，為無理由，應予駁回。
八、本件事證已臻明確，兩造其餘主張陳述及所提之證據，經本
    院審酌後，認均不足以影響本判決之結果，均毋庸一一論述
    ，附此敘明。
九、據上論結，本件原告之訴一部有理由，一部無理由，依民事
    訴訟法第385條第1項前段、第79條，判決如主文。
中    華    民    國    100   年    9    月     28    日
                  勞工法庭    法  官   魏式瑜
以上正本係照原本作成
如對本判決上訴，須於判決送達後20日內向本院提出上訴狀。如
委任律師提起上訴者，應一併繳納上訴審裁判費。
中    華    民    國    100   年    9    月     28    日
                              書記官   曾鈺馨
附表：均至清償日止，按週年利率5％計算之利息
┌─────┬────────────┬─────────┐
│原    告  │金額（新台幣）          │利息起算日        │
├─────┼────────────┼─────────┤
│潘正裕    │24,000元（99年12月薪資）│100年1月6日起     │
│          ├────────────┼─────────┤
│          │45,874元（資遣費）      │100年1月25日起    │
│          ├────────────┼─────────┤
│          │29,967元（預告期間工資）│100年6月16日起    │
├─────┼────────────┼─────────┤
│沈儒林    │42,581元（99年12月薪資）│100年1月6日起     │
│          ├────────────┼─────────┤
│          │147,726元（資遣費）     │100年1月25日起    │
│          ├────────────┼─────────┤
│          │53,167元（預告期間工資）│100年6月16日起    │
├─────┼────────────┼─────────┤
│劉正宏    │50,323元（99年12月薪資）│100年1月6日起     │
│          ├────────────┼─────────┤
│          │10,665元（資遣費）      │100年1月25日起    │
│          ├────────────┼─────────┤
│          │19,500元（預告期間工資）│100年6月16日起    │
└─────┴────────────┴─────────┘